【裁判字號】    98,訴,1846
【裁判日期】    990409
【裁判案由】    毒品危害防制條例
【裁判全文】
臺灣臺北地方法院刑事判決              98年度訴字第1846號
公  訴  人  臺灣臺北地方法院檢察署檢察官
被      告  甲○○
選任辯護人  吳意淳律師
上列被告因違反毒品危害防制條例案件，經檢察官提起公訴（九
十八年度偵字第二一五八九號），本院判決如下：
    主  文
甲○○無罪。
    理  由
一、公訴意旨略以：被告甲○○明知大麻與愷他命（即Ｋ他命）
    分別係毒品危害防制條例第二條第二項第二款、第三款規定
    之第二級毒品及第三級毒品，非經許可不得運輸，竟於民國
    九十七年六月二十七日晚間九時許，在臺北市○○區○○街
    二十號一樓之元安當舖內，當場接受真實姓名、年籍不詳，
    自稱「小惠」之成年女子委託，並即收受該女子所交付之內
    藏第二級毒品大麻二十包（淨重十七點一七公克）、第三級
    毒品愷他命一百三十包（驗餘淨重四百六十六點七八公克）
    等物品之包包後，並即依與該女子之共同犯意聯絡，基於販
    賣、運輸毒品之犯意，將上開第二級毒品大麻、第三級毒品
    愷他命等放置在不知情之詹明憲（另為不起訴處分）所駕駛
    之車號一二八一－ＤＵ號自小客車後之車廂內，著手欲運往
    臺北陽明山販賣予第三人以牟利。嗣即於同日晚間十時三十
    分許，為警據報至上開元安當舖內查訪，經被告同意搜索後
    ，為警在詹明憲前揭車內查獲上開毒品，而查悉上情，並扣
    得第二級毒品大麻一包（淨重十七點一七公克）、第三級毒
    品愷他命（毛重五百二十一點四零公克，驗餘淨重四百六十
    六點七八公克）、電子磅秤一台、貝瑞塔手槍一枝、彈匣一
    個及子彈二十顆等物品（持有槍彈部分，業經臺灣臺北地方
    法院判決無罪確定），而未得逞。因認被告涉犯毒品危害防
    制條例第四條第二、三項、第六項之運輸、販賣第二級、第
    三級毒品未遂等罪嫌云云。
二、按犯罪事實應依證據認定之，無證據不得認定犯罪事實；無
    證據能力、未經合法調查之證據，不得作為判斷之依據；不
    能證明被告犯罪或其行為不罰者，應諭知無罪之判決，刑事
    訴訟法第一百五十四條第二項、第一百五十五條第二項、第
    三百零一條第一項分別定有明文。次按認定不利於被告之事
    實，須依積極證據，苟積極證據不足為不利於被告事實之認
    定時，即應為有利被告之認定，更不必有何有利之證據，復
    有最高法院三十年上字第八一六號判例可資參考。又事實之
    認定，應憑證據，如未能發現相當證據，或證據不足以證明
    ，自不能以推測或擬制之方法，為裁判基礎；認定犯罪事實
    ，所憑之證據，雖不以直接證據為限，間接證據亦包括在內
    ，然無論直接或間接證據，其為訴訟上之證明，須於通常一
    般之人均不致於有所懷疑，而得確信其為真實之程度者，始
    得據之為有罪之認定，倘其證明尚未達到此一程度，而有合
    理性懷疑之存在時，即無從為有罪之認定，此亦有最高法院
    四十年臺上字第八六號、七十六年臺上字第四九八六號判例
    可資參照。況刑事訴訟法第一百六十一條第一項亦規定，檢
    察官就被告犯罪事實，應負舉證責任，並指出證明之方法，
    是檢察官對於起訴之犯罪事實，應負提出證據及說服之實質
    舉證責任，倘其所提出之證據，不足為被告有罪之積極證明
    ，或其指出證明之方法，無從說服法院以形成被告有罪之心
    證，基於無罪推定之原則，自應為被告無罪判決之諭知，亦
    經最高法院著有九十二年臺上字第一二八號判例可資參照。
三、本案公訴人認被告涉犯前開犯行，無非以被告之供述、同案
    被告詹明憲及證人乙○○之供述、扣案第二級毒品大麻二十
    包（淨重十七點一七公克）、第三級毒品Ｋ他命一百三十包
    （總淨重四百七十點六四公克）、法務部調查局濫用藥物實
    驗室九十七年九月八日調科壹字第○九七二三○三六五一○
    號鑑定書等為據。訊據被告對於前開時、地受小惠之託代為
    保管上開包包，且其知悉該包包內有第三級毒品Ｋ他命之事
    實坦承不諱，然堅決否認有何犯行，辯稱：當天小惠說伊家
    裡出事要借新臺幣（下同）十萬元，並說晚上要帶其去開趴
    ，當時其有想要跟小惠發生親密關係，但小惠說伊弟弟在臺
    北車站等，半個小時後就會回來，然後與其一起去陽明山別
    墅開趴，此時小惠並拿出一個黑色包包，還從黑色包包裡面
    拿出一包Ｋ他命，且說東西（黑色包包、Ｋ他命）放在這邊
    ，這是等一下開趴要用的，馬上就會回來。在其送小惠出去
    後，其還對證人詹明憲說等一下要去陽明山開趴，這包東西
    先放車上，證人詹明憲就把那包東西拿去停在店門口之車上
    放，等證人詹明憲放完東西之後其與證人詹明憲一起走進店
    裡面，接著就有四個男生進來說是警察要進來搜索，其就開
    門讓警員進來搜索，其不知該包包內尚置有第二級毒品大麻
    ，其並無運輸、販賣毒品之犯意，而當時施用第三級毒品Ｋ
    他命並不犯罪等語。
四、經查：
(一)程序方面：本判決所引用之各證人之陳述及書面證據資料，
    因辯護人於本院準備程序中已代被告陳稱就證據能力部分無
    意見（見本院九十八年十二月二十四日準備程序筆錄）等語
    ，被告、辯護人復均未於言詞辯論終結前聲明異議，本院審
    酌該等證據作成時之情況，並無不宜作為證據之情事，是依
    刑事訴訟法第一百五十九條之五之規定，均得作為證據。
(二)實體方面：
  1.被告於前揭時、地自姓名年籍不詳綽號小惠之女子處所收受
    進而放置於證人詹明憲車內之黑色包包，經其同意員警搜索
    後於該包包內查獲第二級毒品大麻、第三級毒品Ｋ他命之事
    實，業據被告坦認在卷，並有法務部調查局濫用藥物實驗室
    九十七年九月八日調科壹字第○九七二三○三六五一○號鑑
    定書（見九十七年度偵字第一四九○四號偵查卷宗第一六八
    頁）、內政部警政署刑事警察局九十七年七月二十一日刑鑑
    字第○九七○○九八三四一號鑑定書（見九十七年度偵字第
    一四九○四號偵查卷宗第一六一頁）等在卷可按，復有第二
    級毒品大麻二十包（合計淨重十七點一七公克）、第三級毒
    品Ｋ他命一百三十包（總純質淨重約四百六十六點七八公克
    ）扣案可證。
  2.被告雖受小惠之託保管前開包包，且該包包內置有第二級毒
    品大麻及第三級毒品Ｋ他命，然被告是否成立前開公訴人所
    指之犯行，仍應視被告是否與「小惠」有共同販賣或運輸該
    等毒品之犯意聯絡及行為分擔而定之。本院查：
    (1)於前開時、地前往元安當鋪查獲本案之員警乃隸屬於臺北
      市政府警察局刑事警察大隊第三偵查隊，此業據該日執行
      勤務之小隊長黃漢銘、警員尤志斌、丙○○、謝智明等人
      證述在卷（見本院九十七年度訴字第二三八七號卷宗第一
      一三至一二九頁），而本案接獲檢舉之過程，業經證人尤
      志斌結證：當日晚上七點左右，有一個女性檢舉人打電話
      來說元安當鋪內有人交易毒品，伊有問當事人是誰，有何
      特徵，該檢舉人回答說當事人叫甲○○，特徵是矮胖，伊
      問該檢舉人是否願意留電話與姓名以方便回覆，但該檢舉
      人不願意留電話與姓名……案發當日伊所屬偵查隊不是值
      日隊，檢舉人是打伊偵查隊自動電話由伊接到檢舉等語在
      卷（見本院九十七年度訴字第二三八七號卷宗第一一三頁
      反面至一一八頁），是由證人尤志斌接獲匿名檢舉之情形
      以觀，本案之女性匿名檢舉人係刻意撥打該日並非值日偵
      查隊之刑事警察大隊第三偵查隊辦公室自動電話檢舉被告
      涉嫌販賣毒品，然此檢舉情形實與一般均撥打一一○或轄
      區治安單位或負責值日之值勤單位之情形迥異，並對照被
      告所辯該小惠女子交付黑色包包之前開過程，可知本案檢
      舉人早在案發當晚七時許即已確定其後小惠將前往元安當
      鋪交付黑色包包而刻意提出匿名檢舉以確定被告將遭警查
      獲，故本案實有合理懷疑足認當日前去查緝之員警係遭他
      人利用無訛，本院九十七年度訴字第二三八七號案件亦為
      相同之認定，有本院九十七年度訴字第二三八七號刑事判
      決在卷可按，並經本院調閱該案卷宗審認無訛，足認該綽
      號「小惠」之女子交付置有前開毒品之包包予被告，並非
      出於共同販賣或運輸毒品之意圖，而係出於欲入被告於罪
      之目的而為，則於此情形下，被告當無從與「小惠」有何
      運輸或販賣毒品之犯意聯絡或行為分擔可言，灼然甚明。
      而被告既僅單純應小惠之請收受小惠所交付之前開包包，
      擬俟小惠回到前開當鋪內與其會合時共同搭車前往陽明山
      開趴，被告當係出於保管之目的暫時持有該等物品，於小
      惠返回與之會合時，即會將該物交還小惠，是被告縱有暫
      時持有該等毒品之行為，亦顯非出於運輸、販賣之意圖或
      目的而持有之，且被告縱擬搭載小惠上山開趴，亦難認被
      告係出於運輸、販賣毒品之意圖而為搭載行為，是自難以
      販賣或運輸毒品未遂之罪名相繩。
    (2)再被告於收受小惠前開包包時，業已知悉其內置有第三級
      毒品Ｋ他命，此據被告於偵訊及本院審理中坦認不諱，該
      包包內雖同時置有第二級毒品大麻，然依證人乙○○所證
      ：被告送該女子出去當鋪後就與證人詹明憲拿包包去車上
      放（見本院九十七年度訴字第二三八七號卷宗第一三一頁
      反面）等情，及證人詹明憲證述被告在辦公室外將黑色包
      包交給伊，請伊拿到車上去放，被告說是一個女的拿來借
      錢的（見本院九十七年度訴字第二三八七號卷宗第一八七
      頁反面）等情觀之，可知被告於取得該黑色包包後旋即委
      請證人詹明憲放置於車上，則被告自取得黑色包包至放置
      於車上之時間顯然相距不久。參諸證人丙○○於本院審理
      中所證：當時是先在被告辦公桌上查到一小包的Ｋ他命，
      被告有承認是他的，並同意讓渠等進行搜索，在搜完室內
      後，被告自己提到有一包東西（Ｋ他命毒品）放在車上。
      本件並非由渠等要求被告，而是被告自己帶渠等去車子處
      打開車門將東西取出。取出之黑色袋子像是攝影機袋子，
      是立體的長方柱型，當時渠負責檢查該手提包，袋子一打
      開就看到一整排的Ｋ他命，整個放的滿滿的，數量很多，
      在整個Ｋ他命拿出來後，裡面還有大麻花，數量也很多，
      大約一、二十包，當時被告說是一個女孩子拿過來寄放在
      那裡（見本院九十九年三月十六日審判筆錄）等語，衡之
      被告係主動告知員警有該黑色包包置於證人詹明憲車內，
      且該包包內復有多達一百三十包之第三級毒品Ｋ他命置於
      其上，被告與「小惠」接觸之時間又非長時間，則於此情
      形下，被告顯然未及將該包包內所置放之毒品逐一確認，
      本院綜以此情，認被告所辯其不知該包包內置有大麻一情
      ，並非不可採信，被告顯無持有第二級毒品大麻之認知及
      故意。另本案案發時間為九十七年六月間，斯時持有第三
      級毒品並非屬毒品危害防制條例規定之犯罪行為（毒品危
      害防制條例第十一條第五項持有第三級毒品純質淨重二十
      公克以上之刑罰規定係於九十八年五月二十日修正），是
      被告當時持有第三級毒品之行為顯然不構成任何犯罪，則
      於此情形下本院顯無從變更起訴法條而論以被告單純持有
      第二級毒品、第三級毒品之罪刑，附此敘明。
五、綜上所述，既無證據足資證明被告有何運輸、販賣毒品未遂
    之犯行，於本案發生之際被告復不知悉該包包內有第二級毒
    品大麻，且當時持有第三級毒品尚非屬毒品危害防制條例所
    稱之犯罪行為，被告上開所為顯無從成立任何犯行。此外，
    本院復查無其他積極證據足資證明被告有前揭公訴人所起訴
    之犯行，揆之前揭說明，本院自難憑公訴人所提出之上開證
    據，遽論被告確有公訴人所指之犯行，即不能證明被告犯罪
    ，自應諭知被告無罪之判決。
據上論斷，應依刑事訴訟法第三百零一條第一項，判決如主文。
本案經檢察官鄭深元到庭執行職務
中    華    民    國    99    年    4     月    9     日
                  刑事第十一庭  審判長法  官  劉方慈
                                      法  官  顧正德
                                      法  官  黃紹紘
以上正本證明與原本無異。
如不服本判決應於收受送達後十日內向本院提出上訴書狀，並應
敘述具體理由；其未敘述上訴理由者，應於上訴期間屆滿後二十
日內向本院補提理由書（均須按他造當事人之人數附繕本）「切
勿逕送上級法院」。告訴人或被害人如對於本判決不服者，應具
備理由請求檢察官上訴，其上訴期間之計算係以檢察官收受判決
正本之日期為準。
                                      書記官  陳靜君
中    華    民    國    99    年    4     月    19    日

司法院資訊處製作；財團法人民間司法改革基金會備份。
